臺灣臺北地方法院民事判決　　　　　　100年度簡上字第426號
上　訴　人　林敬智
被 上訴 人　日盛國際商業銀行股份有限公司
法定代理人　黃錦瑭
訴訟代理人　陳怡汝
　　　　　　楊富傑
上列當事人間請求債務人異議之訴事件，上訴人對於民國100年8
月19日本院台北簡易庭100年度北簡字第8110號第一審判決提起
上訴，本院判決如下：
    主      文
上訴駁回。
第二審訴訟費用新台幣貳仟壹佰陸拾元由上訴人負擔。
    事實及理由
一、被上訴人法定代理人原為楊智光，嗣於訴訟繫屬中變更為黃
    錦瑭，變更後之法定代理人黃錦瑭於民國100年10月17日具
    狀聲明承受訴訟（原告書狀見本院卷第14頁），並有經濟部
    100年8月23日經授商字第10001196660號函、公司變更登記
    表在卷可稽（見本院卷第16頁），經核與民事訴訟法第170
    條、第175條、第176條規定相符，應予准許。
二、上訴意旨略以：消費者債務清理條例（下稱消債條例）係幫
    助經濟上弱勢之人重建生活，而消債條例第33條顯示被上訴
    人請求之利息及違約金計算方式不合理、偏高，甚至有重覆
    之嫌。被上訴人糟蹋政府立法消債條例之美意，不願與上訴
    人協商且無一點通融餘地，其對上訴人聲請強制執行，已造
    成上訴人生活發生困境，生存權受到威脅，爰請鈞院試行和
    解、暫緩執行，免計上訴人之利息及違約金，上訴人願就本
    金部分清償。並聲明：撤銷本院民事執行處100年度司執字
    第28992號之強制執行程序等語。
三、本件未經言詞辯論，被上訴人則具狀以：上訴人之上訴理由
    與債務人異議之訴要件不符，上訴人於執行名義成立後，並
    無任何足以消滅或妨礙原債權人請求事由之發生，故上訴人
    提起本件債務人異議之訴，顯無理由等語，資為抗辯。並聲
    明：上訴人之訴駁回。
四、按原告之訴，依其所訴之事實，在法律上顯無理由者，法院
    得不經言詞辯論，逕以判決駁回之，民事訴訟法第249條第2
    項定有明文，此項規定，依同法第436條之1第3項、第463條
    之規定，於簡易訴訟之第二審程序亦準用之。又所謂原告之
    訴，依其所訴之事實，在法律上顯無理由者，係指依原告於
    訴狀內記載之事實觀之，在法律上顯然不能獲得勝訴之判決
    者而言，此有最高法院62年台上字第845號判例意旨可參。
五、經查，按執行名義成立後，如有消滅或妨礙債權人請求之事
    由發生，債務人得於強制執行程序終結前，向執行法院對債
    權人提起異議之訴。如以裁判為執行名義時，其為異議原因
    之事實發生在前訴訟言詞辯論終結後者，亦得主張之；執行
    名義無確定判決同一之效力者，於執行名義成立前，如有債
    權不成立或消滅或妨礙債權人請求之事由發生，債務人亦得
    於強制執行程序終結前提起異議之訴，強制執行法第14條第
    1項、第2項定有明文。是以若係與確定判決有同一效力之執
    行名義，異議之事由須發生於執行名義成立後，始得據以提
    起債務人異議之訴。又債務人對於支付命令未於法定期間合
    法提出異議者，支付命令與確定判決有同一之效力，此觀民
    事訴訟法第521條之規定即明。查本件被上訴人於100年4月6
    日執本院98年3月2日北院隆98司執寅字第15621號債權憑證
    為執行名義對上訴人聲請強制執行，該債權憑證之原本執行
    名義係本院90年度促字第8097號支付命令（下稱系爭支付命
    令）及確定證明書，有被上訴人強制執行聲請狀、本院98年
    3月2日北院隆98司執寅字第15621號債權憑證在卷可佐（見
    原審卷第5頁、本院卷第17頁）。故被上訴人據以聲請強制
    執行之執行名義即系爭支付命令既與確定判決有同一之效力
    ，揆諸前揭說明，上訴人僅得以發生於執行名義成立後之事
    由，始得提起債務人異議之訴。惟上訴人所主張之上開消滅
    或妨礙被上訴人請求之事由，無非係被上訴人請求之利息及
    違約金計算方式不合理、偏高，甚至有重覆之嫌云云，顯係
    發生在系爭支付命令成立之前，則上訴人以系爭支付命令成
    立前發生之異議原因事實，對執行債權人提起異議之訴，自
    非適法。另上訴人主張被上訴人不與其協商，逕予執行，致
    其生活發生困境，生存權受到威脅等情，縱然屬實，亦非所
    謂執行名義成立後，有消滅或妨礙債權人請求之事由發生之
    情形，上訴人亦無由依該條規定提起異議之訴。準此，上訴
    人請求撤銷本院100年度司執字第28992號強制執行事件之強
    制執行程序，於法顯有未合，應予駁回。至上訴人稱被上訴
    人查扣上訴人晚年賴以維生之銀行存款一節，如係維持債務
    人及其共同生活之親屬生活所必需者，係屬執行法院執行範
    圍及方法，應由債務人向執行法院陳明，非債務人異議之訴
    所得救濟，附此敘明。
六、綜上所述，上訴人提起本件訴訟，依其所訴之事實，在法律
    上顯無理由，原審乃不經言詞辯論程序，逕以判決駁回之，
    核無不合，上訴論旨猶執前詞，指摘原判決不當，求予廢棄
    改判，亦顯無理由，本院爰不經言詞辯論程序，逕以判決駁
    回其上訴。
七、訴訟費用負擔之依據：本件上訴裁判費為2,160元，應由上
    訴人負擔，爰確定如主文第2項所載。
八、據上論結，本件上訴顯無理由，爰不經言詞辯論，逕依民事
    訴訟法第436之1第3項、第463條、第249條第2項、第78條，
    判決如主文。
中    華    民    國   100    年    10    月    27    日
                  民事第二庭審判長  法  官  李英豪
                                    法  官  趙子榮
                                    法  官  林欣苑
以上正本係照原本作成。
本判決不得上訴。
中    華    民    國   100    年    10    月    27    日
                                    書記官  詹雪娥